臺灣士林地方法院刑事判決
110年度訴字第440號
公  訴  人  臺灣士林地方檢察署檢察官
被      告  乙○○


選任辯護人  鍾亦奇律師
上列被告因違反毒品危害防制條例案件，經檢察官提起公訴（10
9年度偵字第13622號、109年度偵字第15587號、109年度偵字第1
5845號）及移送併辦（109年度偵字第13743號），本院判決如下
：
    主  文
乙○○犯販賣第三級毒品罪，處有期徒刑壹年玖月。扣案灰色Appl
e廠牌行動電話壹支（IMEI：000000000000000）沒收。未扣案犯
罪所得新臺幣貳仟元沒收，於全部或一部不能沒收或不宜執行沒
收時，追徵其價額。又犯藥事法第八十三條第一項之轉讓禁藥罪
，處有期徒刑柒月。扣案灰色Apple廠牌行動電話壹支（IMEI：0
00000000000000）沒收。未扣案犯罪所得新臺幣伍佰元沒收，於
全部或一部不能沒收或不宜執行沒收時，追徵其價額。又犯販賣
第三級毒品罪，處有期徒刑壹年玖月。扣案灰色Apple廠牌行動
電話壹支（IMEI：000000000000000）沒收。未扣案犯罪所得新
臺幣壹仟元沒收，於全部或一部不能沒收或不宜執行沒收時，追
徵其價額。有期徒刑部分，應執行有期徒刑貳年。緩刑肆年，緩
刑期間付保護管束，並應於本判決確定後壹年內，向檢察官指定
之政府機關、政府機構、行政法人、社區或其他符合公益目的之
機構或團體提供壹佰貳拾小時之義務勞務。
    事  實
一、乙○○明知4-甲基甲基卡西酮係毒品危害防制條例第2條第2項
    第3款所列管之第三級毒品，不得販賣，竟基於販賣第三級毒
    品4-甲基甲基卡西酮意圖營利之犯意，於民國109年4月2日
    中午12時20分許起至下午1時5分許，利用自己所有之灰色Ap
    ple廠牌行動電話（IMEI：000000000000000，下同），以「
    微信」通訊軟體與伍庠豪聯絡，約定以新臺幣（下同）2,00
    0元之價格，販賣5包含第三級毒品4-甲基甲基卡西酮成分之
    毒品咖啡包予伍庠豪，並即於同日下午6時21分許，在其當
    時位在新北市○○區○○街00號之居所，交付含有第三級毒品4-
    甲基甲基卡西酮之毒品咖啡包5包（總毛重9.91公克、總淨
    重8.10公克、總驗餘淨重8.06公克）予伍庠豪，伍庠豪並當
    場交付2,000元價金予乙○○。
二、乙○○明知甲基安非他命係第二級毒品，亦屬藥事法所列管
    之禁藥，不得非法轉讓，竟仍基於轉讓禁藥即第二級毒品甲
    基安非他命之犯意，於109年6月23日某時許，利用自己所有
    之灰色Apple廠牌行動電話，與張詠傑聯絡，約定以500元之
    毒品原價轉讓禁藥即第二級毒品甲基安非他命0.5公克予張
    詠傑後，即將0.5公克之第二級毒品甲基安非他命置放在其
    當時位於新北市○○區○○街00號居所之樓下羊奶盒內，並告知
    張詠傑前往拿取，張詠傑即於同日下午3時58分前往該處拿
    取0.5公克之甲基安非他命，並將500元交付乙○○，而以此方
    式轉讓0.5公克之禁藥即第二級毒品甲基安非他命予張詠傑
    。
三、乙○○明知4-甲基甲基卡西酮及3,4-亞甲基雙氧苯基乙基胺丁
    酮、硝西泮分別係毒品危害防制條例第2條第2項第3款、第4
    款所列管之第三級毒品、第四級毒品，不得販賣，竟於販賣第
    三級毒品4-甲基甲基卡西酮、3,4-亞甲基雙氧苯基乙基胺丁
    酮、第四級毒品硝西泮意圖營利之犯意，於109年7月1日某
    時許，利用自己所有之灰色Apple廠牌行動電話，以Messeng
    er通訊軟體與高正祥聯絡，約定以2,100元之價金，販賣6包
    含三級毒品4-甲基甲基卡西酮、3,4-亞甲基雙氧苯基乙基胺
    丁酮、第四級毒品硝西泮成分之毒品咖啡包予高正祥後，隨
    即將上開毒品咖啡包6包放置於其當時位於新北市○○區○○街0
    0號居所之樓下羊奶盒內，並告知高正祥前往拿取，高正祥
    即於同日晚間9時30分許前往該處拿取該6包毒品咖啡包，並
    於翌日即109年7月2日上午11時45分許將部分毒品價金1,000
    元匯款至乙○○中國信託商業銀行帳號000000000000號帳戶內
    ，剩餘款項則積欠未給付。
四、嗣經警方持本院法官核發之搜索票至乙○○住所執行搜索，當
    場扣得第二級毒品甲基安非他命2包（毛重2.2970公克、淨
    重1.8620公克、驗餘淨重1.8617公克）、吸食器2組、殘渣
    袋、毒品咖啡包殘渣袋各1袋、分裝杓2支、電子磅秤1臺、
    玻璃球1個、分裝袋1包、含上開灰色Apple廠牌行動電話在
    內之手機3支，而悉上情。
五、案經臺灣士林地方檢察署檢察官指揮臺北市政府警察局刑事
    警察大隊偵查起訴，暨新北市政府警察局少年警察隊報告臺
    灣士林地方檢察署檢察官移送併案審理。
    理  由
壹、程序方面：
    被告以外之人於審判外之言詞或書面陳述，除法律有規定者
    外，不得作為證據，刑事訴訟法第159條第1項固有明文。惟
    被告以外之人於審判外之陳述，經當事人於審判程序同意作
    為證據，法院審酌該言詞陳述或書面陳述作成時之情況，認
    為適當者，亦得為證據，刑事訴訟法第159條之5第1項亦有
    明文。查本判決下列所引用之被告乙○○以外之人於審判外之
    言詞或書面陳述，雖屬傳聞證據，惟均經檢察官、被告、辯
    護人於本院準備程序中表示同意作為證據（見本院110年度
    訴字第440號卷【下稱本院卷】第34頁至第40頁），本院審
    酌此等證據資料製作時之情況，尚無違法不當及證明力明顯
    過低之瑕疵，亦認為以之作為證據應屬適當，故揆諸前開規
    定，爰逕依刑事訴訟法第159條之5規定，認前揭證據資料均
    例外有證據能力，合先敘明。又本判決所引用其他資以認定
    事實所憑之非供述證據，經本院提示後，檢察官、被告、辯
    護人均不爭執證據能力，復無證據足認係公務員違背法定程
    序所取得，亦均有證據能力。
貳、實體方面：
一、認定犯罪事實之依據及理由：
　㈠上揭犯罪事實，業據被告於偵訊及本院審理時坦承不諱（見
    臺灣士林地方檢察署109年度偵字第13622號卷【下稱偵1362
    2卷】第251頁至第287頁、本院卷第121頁），核與證人伍庠
    豪、張詠傑、高正祥於警詢、偵訊證述內容大致相符（見臺
    灣士林地方檢察署109年度他字第2519號卷【下稱他字卷】
    第27頁至第30頁、第37頁至第39頁、第103頁至第111頁、10
    9年度偵字第13623號卷【下稱偵13623卷】第15頁至第23頁
    、第83頁至第89頁、第91頁至第105頁、109年度偵字第1374
    3號卷【下稱偵13743卷】第15頁至第19頁、第21頁至第28頁
    、第29頁至第32頁、第143頁至第145頁），並有證人伍庠豪
    與被告「微信」通訊軟體對話紀錄擷圖照片、證人伍庠豪騎
    乘機車109年4月2日前往被告上開居所拿取毒品咖啡包之沿
    路監視器畫面照片（見臺灣士林地方檢察署109年度偵字第1
    5587號卷【下稱偵15587卷】第67頁至第83頁、第87頁至第8
    8頁）、證人伍庠豪經臺北市政府警察局北投分局執行搜索
    之搜索、扣押筆錄、扣案物品目錄表、搜索扣得之毒品咖啡
    包經臺北市政府警察局鑑定後所出具之109年北市鑑毒字第1
    10號鑑定書（見臺灣士林地方檢察署109年度毒偵字第637號
    卷【下稱毒偵卷】第30頁至第32頁、第67頁）、證人張詠傑
    109年6月23日前往被告上開居所拿取第二級毒品甲基安非他
    命之監視器畫面照片（見偵13623卷第49頁至第53頁）、證
    人張詠傑經臺北市政府警察局北投分局執行搜索之搜索、扣
    押筆錄、扣案物品目錄表、搜索扣得之白色結晶殘渣袋經交
    通部民用航空局航空醫務中心鑑定後所出具之109年8月5日
    航藥鑑字第0000000號鑑定書（見偵13623卷第33頁至第35頁
    、第123頁）、證人高正祥109年7月1日前往被告上開居所拿
    取毒品咖啡包之監視器擷圖照片（見偵15587卷第108頁）、
    證人高正祥之尿液經內政部警政署刑事警察局鑑定後所出具
    之109年7月21日刑鑑字第1090071144號鑑定書（見偵13743
    卷第43頁）、被告中國信託商業銀行帳號000000000000號帳
    戶存款交易明細（見偵15845卷第75頁）、被告上開居處經
    臺北市政府警察局刑事警察大隊執行搜索之搜索、扣押筆錄
    、扣押物品目錄表、搜索扣得之淡黃色透明結晶2袋、殘渣
    袋經交通部民用航空局航空醫務中心鑑定後所出具之109年8
    月4日航藥鑑字第0000000號、0000000號鑑定書（見偵13622
    卷第235頁至第239頁、第317頁、第319頁）附卷可參，復有
    被告上開灰色Apple廠牌行動電話扣案可證，足認被告前揭
    具任意性之自白核與事實相符，應屬可信。
　㈡按以營利之意圖交付毒品，而收取對價之行為，觸犯販賣毒
    品罪；苟非基於營利之意圖，而以原價或低於原價有償轉讓
    毒品與他人，僅得以轉讓毒品罪論處。次按販毒之人，不論
    大、小盤商、零售，甚或臨時起意偶一為之者，莫不意圖營
    利，又毒品交易亦不必然以現貨買賣為常態，毒品交易通路
    賣方上、下手間，基於規避查緝風險，節約存貨成本等不一
    而足之考量，臨交貨之際，始互通有無之情形，亦所在多有
    ，故毒販與買方議妥交易後，始轉而向上手取得毒品交付買
    方，不論該次交易係起因於賣方主動兜售或買方主動洽購，
    毒販既有營利意圖，尚非可與單純為便利施用者乃代為購買
    毒品之情形等同視之，而均論以幫助施用罪，二者之辨，主
    要仍在營利意圖之有無。而認定行為人是否有營利之意圖，
    當可審酌供需者間接洽之情形、該交易如何起始、商議、達
    成合意，並勞費及風險之承擔等客觀情狀，以為判斷。經查
    ：
　1.本案就事實欄一、三所示販賣毒品咖啡包予證人伍庠豪、高
    正祥之犯行部分，被告於審理中自承：我賣給證人伍庠豪咖
    啡包，1包可獲利100元，賣給證人高正祥的咖啡包，1包賺5
    0元左右等語（見本院卷第121頁），並參酌被告前曾以微信
    通訊軟體暱稱「浣熊」，在微信通訊軟體群組上刊登販賣毒
    品咖啡包之訊息等情（見偵13622卷第109頁），可見被告確
    基於賺取利潤之營利意圖，販賣毒品咖啡包予上開證人。參
    以被告已就上開犯罪事實自白在卷，復與常情相合，是被告
    就事實欄一、三所示犯行，確有販賣毒品藉此牟取營利之意
    圖，應堪認定。
　2.至事實欄二所載犯行，公訴意旨原固認被告係基於營利意圖
    ，販賣1小包甲基安非他命予證人張詠傑，以此折抵被告積
    欠證人張詠傑之債務。然被告於偵訊、本院準備程序及審理
    時均一致供稱：我這次不是賣，是我原本為了施用就買了甲
    基安非他命，後來證人張詠傑拜託我轉一半給他，我就用50
    0元原價給他1半的量等語（見偵13622卷第285頁、本院卷第
    30頁、第121頁）。且證人張詠傑於偵訊中係證稱：我不記
    得何時、何地借被告錢了，也不記得被告還欠我多少錢，只
    記得我109年6月23日這次是我身上沒錢，問被告說能不能想
    辦法幫我弄到500元的安非他命等語（見偵13623卷第101頁
    、第85頁至第87頁），是證人張詠傑就被告究竟係如何積欠
    其款項，無法明確陳述，況自其證述中，亦無法得知被告交
    付0.5公克甲基安非他命有無獲取利益。是依卷內事證，僅
    足堪認定被告確係於109年6月23日下午3時58分以原價500元
    轉讓第二級毒品甲基安非他命1包予證人張詠傑，而非意圖
    牟利而販賣該包毒品以獲取價金。此部分犯罪事實並業據公
    訴人當庭更正起訴法條為藥事法第83條第1項（見本院卷第1
    09頁至第110頁），併此敘明。
　㈢綜上所述，被告有如犯罪事實欄一、二、三所示犯行，事證
    明確，均堪以認定，應予依法論科。
二、論罪科刑：
　㈠新舊法比較：
　　行為後法律有變更者，適用行為時之法律。但行為後之法律
    有利於行為人者，適用最有利於行為人之法律，刑法第2條
    第1項定有明文。又比較新舊法何者有利於行為人，應就罪
    刑有關及法定加減原因等一切情形，綜合其全部結果而為比
    較，再整體適用有利於行為人之法律處斷。查被告行為後，
    毒品危害防制條例第4條第3項、第4項、第17條第2項規定已
    於109年1月15日修正公布，並自同年7月15日起生效施行，
    其中：
  ⒈修正前之毒品危害防制條例第4條第3項、第4項原規定：「(
    第3項)製造、運輸、販賣第三級毒品者，處7年以上有期徒
    刑，得併科新臺幣700萬元以下罰金。(第4項)製造、運輸、
    販賣第四級毒品者，處5年以上12年以下有期徒刑，得併科
    新臺幣300萬元以下罰金。」，修正後之條文則為：「(第3
    項)製造、運輸、販賣第三級毒品者，處7年以上有期徒刑，
    得併科新臺幣1,000萬元以下罰金。(第4項)製造、運輸、販
    賣第四級毒品者，處5年以上12年以下有期徒刑，得併科新
    臺幣500萬元以下罰金。」，經比較修正前、後之規定，修
    正後之規定提高罰金刑之刑度，並未較有利於被告。
  ⒉修正前毒品危害防制條例第17條第2項規定：「犯第4條至第8
    條之罪於偵查及審判中均自白者，減輕其刑。」，修正後則
    規定：「犯第4條至第8條之罪於偵查及歷次審判中均自白者
    ，減輕其刑。」，修正後之規定就被告自白犯罪減輕其刑之
    適用，變更為「於偵查及歷次審判中均自白」，故被告須於
    「歷次」審判中均自白犯罪始得依該條項規定減輕其刑，其
    減輕其刑之要件較修正前之規定為嚴苛，經比較修正前、後
    之規定，修正後毒品危害防制條例第17條第2項之規定並未
    較有利於被告。
  ⒊另毒品危害防制條例雖於同日修正增訂第9條第3項，規定：
    「犯前五條之罪而混合二種以上之毒品者，適用其中最高級
    別毒品之法定刑，並加重其刑至2分之1。」，然本項係屬另
    一獨立之犯罪型態，依刑法第1條所定之「罪刑法定原則」
    及「法律不溯及既往原則」，本案被告如事實欄三所示販賣
    混合摻有上開第三級毒品、第四級毒品成分之毒品咖啡包行
    為，自不適用其行為後增訂之毒品危害防制條例第9條第3項
    規定論處。
  ⒋綜上，經綜合比較上開條文修正前、後之結果，均以修正前
    毒品危害防制條例之規定，較有利於被告，是依刑法第2條
    第1項前段之規定，本案自應適用行為時之法即修正前毒品
    危害防制條例第4條第3項、第4條第4項、第17條第2項之規
    定論處。
  ㈡按甲基安非他命係政府明令公告禁止使用之毒害藥品，為藥
    事法第22條第1項第1款所稱之禁藥，亦屬毒品危害防制條例
    （下稱毒品條例）第2條第2項第2款公告列管之第二級毒品
    ，且併屬管制藥品管理條例第3條第2項列管之第二級管制藥
    品。當甲基安非他命不合於管制藥品列管之要件時（即不具
    備阻卻違法事由），自兼具第二級毒品與禁藥之性質，故行
    為人轉讓甲基安非他命（未達法定應加重其刑之一定數量）
    予成年男子，同時該當藥事法第83條第1項轉讓禁藥罪及毒
    品條例第8條第2項轉讓第二級毒品罪之構成要件，屬法規競
    合，基於適用標準明確、充分評價不法、避免刑罰不公等原
    因，應依重法優於輕法之原則，擇較重之轉讓禁藥罪論處。
    （最高法院刑事大法庭109年度台上大字第1089號裁定意旨
    參照）。準此，就被告事實欄二所示轉讓甲基安非他命之行
    為，因無證據顯示被告轉讓之數量已達法定應加重其刑之一
    定數量，受轉讓之對象也非未成年人或懷孕婦女（證人張詠
    傑為79年生之男子，在被告上開轉讓行為之時間點109年，
    頁已成年），自無從適用毒品條例第8條第6項、第9條之規
    定而加重其刑，揆諸上開說明，被告此部分犯行，即應優先
    適用藥事法第83條第1項之規定論處。
　㈢是核被告事實欄一所為，係犯修正前毒品危害防制條例第4條
    第3項販賣第三級毒品罪，事實欄二所為，係犯藥事法第83
    條第1項轉讓禁藥罪，事實欄三所為，係犯修正前毒品危害
    防制條例第4條第3項、第4項販賣第三級毒品、第四級毒品
    罪。又被告所販賣之本案咖啡包，卷內並無事證可資證明已
    達純質淨重20公克以上，而未另外構成修正前毒品危害防制
    條例第11條第5項、第6項之罪，自無持有第三級、第四級毒
    品之低度行為為販賣之高度行為所吸收之問題，併此敘明。
    再被告事實欄三所為，係一行為同時觸犯販賣第三級毒品、
    第四級毒品罪，為想像競合犯，應依刑法第55條前段之規定
    ，從一重之販賣第三級毒品罪處斷。又臺灣士林地方檢察署
    檢察官以109年度偵字第13743號移送本院併辦之事實，與被
    告上開被訴事實三部分為同一犯罪事實，本院自得併予審理
    ，附此敘明。
　㈣被告事實欄二所示犯行，應成立藥事法第83條第1項之轉讓禁
    藥罪，起訴意旨認被告係犯毒品危害防制條例第4條第2項販
    賣第二級毒品罪，容有誤會，已如前述，惟因基本社會事實
    同一，復經公訴檢察官於本院審理時當庭更正起訴法條為轉
    讓禁藥罪，本院亦於審理程序中當庭告知此罪名，而無礙於
    被告防禦權之行使，本院自應予以審理，且無庸變更起訴法
    條，併此指明。
　㈤刑之減輕事由：
　1.按修正前毒品危害防制條例第17條第2 項規定：「犯第4 條
    至第8 條之罪於偵查及審判中均自白者，減輕其刑。」立法
    理由係為使製造、販賣或運輸毒品案件之刑事訴訟程序儘早
    確定，並鼓勵被告自白認罪，以開啟其自新之路，爰對於偵
    查及審判中均自白者，採行寬厚之刑事政策，予以減輕其刑
    。所謂「於偵查及審判中自白」，指被告對於自己所為具備
    構成犯罪要件之事實向職司偵查、審判之公務員為肯定供述
    之謂。至於該行為應如何適用法律，或被告、辯護人對阻卻
    違法、阻卻責任之事由有所主張或辯解，均屬法院就所認定
    之事實，本於職權如何為法律上評價或辯護權行使之問題，
    不影響其為自白。又所稱於「偵查中自白」，係指在偵查階
    段之自白而言。換言之，凡在檢察官偵查終結提起公訴以前
    ，包括被告在偵查輔助機關、檢察官及檢察官聲請該管法院
    為羈押前訊問時之自白均屬之。至販賣毒品之人，倘就主觀
    上牟利之意圖及客觀上交付毒品、收取價款等販賣毒品罪之
    主要部分為肯定之供述者，仍屬已對販賣毒品之犯行為自白
    。又按行為人轉讓甲基安非他命之行為，於擇較重之藥事法
    第83條第1項轉讓禁藥罪論處時，若其於偵查中、歷次審判
    時均自白，仍得適用毒品條例第17條第2項減輕其刑之規定
    減刑（最高法院刑事大法庭109年度台上大字第4243號裁定
    意旨參照）。經查，被告就事實欄一至三所示犯行，均已於
    偵訊時坦承在卷（見偵13622卷第251頁至第287頁），復於
    本院審理時坦承不諱（見本院卷第121頁），依上揭說明，
    均應依修正前毒品危害防制條例第17條第2項規定，各減輕
    其刑。
　2.按刑法第59條之酌量減輕其刑，必於犯罪之情狀，在客觀上
    足以引起一般同情，認為即予宣告法定最低度刑期猶嫌過重
    者，始有其適用。而同為販賣毒品之人，其原因動機不一，
    犯罪情節未必盡同，或有大宗運輸者，亦有中、小之分，其
    販賣行為所造成危害社會之程度自屬有異，法律科處此類犯
    罪，所設之法定最低本刑卻相同，不可謂不重。於此情形，
    倘依其情狀處以相當之有期徒刑，即足以懲儆，並可達防衛
    社會之目的者，自非不可依客觀之犯行與主觀之惡性二者加
    以考量其情狀，是否有可憫恕之處，適用刑法第59條之規定
    酌量減輕其刑，期使個案裁判之量刑，能斟酌至當，符合比
    例原則。經查，被告所犯事實欄一、三所示販賣第三級毒品
    犯行，其所販賣之數量不多，所賺取之利益非鉅，顯非以之
    營利謀生，犯罪情節難與大盤或中盤毒梟者相提併論，主觀
    惡性亦有明顯不同。故衡之上情，倘處以販賣第三級毒品罪
    之法定最低刑度，縱依修正前毒品危害防制條例第17條第2 
    項減輕其刑後，仍屬情輕而法重，堪認被告事實欄一、三所
    示犯行之犯罪情狀客觀上足以引起一般同情，有顯可憫恕之
    情形，爰均依刑法第59條之規定遞減其刑。
　3.按毒品危害防制條例第17條第1項規定「犯第4 條至第8 條
    、第10條或第11條之罪，供出毒品來源，因而查獲其他正犯
    或共犯者，減輕或免除其刑。」所謂「供出毒品來源」，當
    係指犯該條例所定上開各罪之人，供出其所犯上開各罪該次
    犯行之毒品來源而言。亦即須所供出之毒品來源，與其被訴
    之各該違反毒品危害防制條例犯行有直接關聯者，始得適用
    上開規定減免其刑，並非漫無限制。本案被告固供稱其販賣
    第三級毒品咖啡包之來源為友人「紀宇哲」，轉讓禁藥甲基
    安非他命之來源為友人張宸祥之父陳志鴻，然經本院函詢臺
    北市政府警察局刑事警察大隊結果，警方並未因被告供述而
    有查獲上游之情事，有臺北市政府警察局刑事警察大隊110
    年10月26日北市警刑大五字第1103014039號函暨所附職務報
    告附卷可參，足見未因被告之供述而查獲本案毒品來源。依
    此，本案尚無毒品危害防制條例第17條第1項規定之適用，
    附此敘明。
　㈥爰以行為人責任為基礎，審酌被告無視政府杜絕毒品禁令，
    明知第三級毒品、第四級毒品及禁藥對人體之危害性，竟為
    賺取利潤、朋友要求等不同理由，竟販賣第三級毒品、第四
    級毒品圖己之私利，並轉讓禁藥甲基安非他命予他人，本不
    宜輕縱，惟參酌被告犯後終能坦承犯行，深表悔悟之態度，
    及其等本件販賣毒品之數量非鉅、期間短暫，情節較一般販
    毒情況為輕，且酌以被告於本院審理時所自承之智識程度及
    生活狀況（見本院卷第122頁）等一切情狀，分別量處如主
    文所示之刑。
　㈦復按數罪併罰定應執行刑，係出於刑罰經濟與責罰相當之考
    量，並非予以犯罪行為人或受刑人不當之利益，為一種特別
    的量刑過程，相較於刑法第57條所定科刑時應審酌之事項係
    對一般犯罪行為之裁量，定應執行刑之宣告，乃對犯罪行為
    人本身及所犯各罪之總檢視，除應考量行為人所犯數罪反應
    出之人格特性，並應權衡審酌行為人之責任與整體刑法目的
    及相關刑事政策，在量刑權之法律拘束性原則下，依刑法第
    51條第5 款之規定，採限制加重原則，以宣告各刑中之最長
    期為下限，各刑合併之刑期為上限，但最長不得逾30年，資
    為量刑自由裁量權之外部界限，並應受法秩序理念規範之比
    例原則、平等原則、責罰相當原則、重複評價禁止原則等自
    由裁量權之內部抽象價值要求界限之支配，以使輕重得宜，
    罰當其責，俾符合法律授與裁量權之目的，以區別數罪併罰
    與單純數罪之不同，兼顧刑罰衡平原則。且刑法第51條數罪
    併罰定應執行刑之立法方式，非以累加方式定其應執行刑，
    苟以實質累加之方式定應執行刑，則處罰之刑度顯將超過其
    行為之不法內涵，而違反罪責原則，兼及考量因生命有限，
    刑罰對被告造成之痛苦程度，係隨刑度增加而生加乘效果，
    而非以等比方式增加，是則以隨罪數增加遞減其刑罰之方式
    ，當足以評價被告行為之不法性之法理（即多數犯罪責任遞
    減原則）。是數罪併罰定其應執行之刑時，除仍應就各別刑
    罰規範之目的、輕重罪間體系之平衡、整體犯罪非難評價、
    各行為彼此間之偶發性、與被告前科之關聯性、各行為所侵
    害法益之專屬性或同一性、數罪對法益侵害之加重效應、罪
    數所反映之被告人格特性與犯罪傾向、社會對特定犯罪例如
    一再殺人或販毒行為處罰之期待等，為綜合判斷外，尤須參
    酌實現刑罰公平性，以杜絕僥倖、減少犯罪之立法意旨，為
    妥適之裁量。茲被告如事實欄一至三所示販賣第三級毒品、
    轉讓禁藥之次數共為3次，時間分別自109年4月至同年7月間
    ，前後約3個月時間，被告顯係於短時間內反覆實施，其各
    次犯行之方式、態樣並無明顯二致，犯罪類型之同質性應屬
    較高。職此，依據前揭說明，本於罪責相當性之要求，在前
    揭內、外部性界限範圍內，就本件整體犯罪之非難評價、各
    行為彼此間之偶發性、各行為所侵害法益之專屬性或同一性
    予以綜合判斷，暨斟酌被告犯罪行為之不法與罪責程度，及
    對其施以矯正之必要性，爰依法定其應執行刑各如主文所示
    ，以資儆懲。
　㈧按刑法第74條第1 項規定之緩刑要件「受2年以下有期徒刑、
    拘役或罰金之宣告，而有下列情形之一，認以暫不執行為適
    當者，得宣告2年以上5 年以下之緩刑，其期間自裁判確定
    之日起算：一、未曾因故意犯罪受有期徒刑以上刑之宣告者
    。二、前因故意犯罪受有期徒刑以上刑之宣告，執行完畢或
    赦免後，5年以內未曾因故意犯罪受有期徒刑以上刑之宣告
    者」，故緩刑宣告之前提係以受2年以下有期徒刑、拘役或
    罰金之宣告，而在數罪併罰之情形，各個宣告刑均為2 年以
    下有期徒刑，而所定應執行刑亦在2年以下者，自得宣告緩
    刑。（臺灣高等法院暨所屬法院103年法律座談會刑事類提
    案第3號、第4號參照）。據此，本件被告前未曾因故意犯罪
    而受有期徒刑以上刑之宣告，有臺灣高等法院被告前案紀錄
    表附卷可稽（見本院卷第83頁至第86頁），其此次因一時失
    慮，致罹刑典，固非可取，惟審酌其犯後已坦承犯行，經此
    偵審程序及刑之宣告後，應知警惕而無再犯之虞，且為使其
    能有效回歸社會，重新掌握人生，並綜合考量其生活、工作
    狀況與家庭環境，暨參酌檢察官就量刑之意見（見本院卷第
    123頁），本院認前所宣告之刑以暫不執行為當，爰依刑法
    第74條第1項第1款之規定，併予宣告緩刑4年，以勵自新。
    然為確實督促被告保持善良品行，並有正確法治之觀念，兼
    收啟新及惕儆之雙效差，本院因認除前開緩刑宣告外，尚有
    賦予一定負擔之必要，爰依刑法第74條第2項第5 款之規定
    ，命其於判決確定後1年內，向執行檢察官指定之政府機關
    、政府機構、行政法人、社區或其他符合公益目的之機構或
    團體提供120小時之義務勞務，並依同法第93條第1項第2款
    規定，諭知於緩刑期間付保護管束。至被告於本案緩刑期間
    若違反上開所定負擔情節重大，足認原宣告之緩刑難收其預
    期效果，而有執行刑罰之必要者，依刑法第75條之1第1項第
    4 款之規定，得撤銷其緩刑之宣告，併予指明。
三、沒收部分：
　㈠被告就犯罪事實欄一至三所示販賣第三級毒品、轉讓禁藥之
    犯罪所得分別為2,000元、500元、1,000元，雖均未據扣案
    ，然業經被告自承在卷，已如前述，爰依刑法第38條之1第1
    項、第3項規定，分別於各次販賣第三級毒品、轉讓禁藥罪
    刑主文項下宣告沒收，於全部或一部不能沒收或不宜執行沒
    收時，追徵其價額。
　㈡又按犯第4條之罪者，其供犯罪所用之物，不問屬於犯罪行
    為人與否，均沒收之。供犯罪所用、犯罪預備之物或犯罪所
    生之物，屬於犯罪行為人者，得沒收之，毒品危害防制條例
    第19條第1項、刑法第38條第2項前段分別定有明文。是就扣
    案之門號灰色Apple廠牌行動電話（IMEI：000000000000000
    ），係供被告為事實欄一、三販賣第三級毒品、第四級毒品
    犯行、事實欄二轉讓禁藥犯行所用之物，且為被告所有，業
    經被告自承在卷（見本院卷第118頁至第119頁），並經本院
    認定如上，應分別依毒品危害防制條例第19條第1項、刑法
    第38條第2項之規定，宣告沒收。
　㈢至本案扣案之第二級毒品甲基安非他命2包（毛重2.2970公克
    、淨重1.8620公克、驗餘淨重1.8617公克）、殘渣袋、毒品
    咖啡包殘渣袋各1袋，雖屬違禁物，然被告陳稱：甲基安非
    他命是我自己施用剩下的，殘渣袋是別人用完後丟在我家，
    跟本案販賣毒品無關等語（見本院卷第118頁至第119頁），
    另其餘扣案之吸食器2組、分裝杓2支、電子磅秤1臺、玻璃
    球1個、分裝袋1包、除上開灰色Apple廠牌行動電話外之手
    機2支，被告亦均供稱與本案無關，卷內亦無積極證據認與
    被告本件販賣毒品之犯行相關，應另由檢察官為適法之處理
    ，爰均不予宣告沒收。
據上論斷，應依刑事訴訟法第299條第1項前段，修正前毒品危害
防制條例第4條第3項、第4條第4項、第17條第2項，毒品危害防
制條例第第19條第1項，藥事法第83條第1項、刑法第2條第1項前
段、第11條前段、第55條、第59條、第51條第5款、第38條第1項
、第2項前段、第38條之1第1項前段、第3項、第74條第1項第1款
、第2項第5款、第93條第1項第2款，判決如主文。
本案經檢察官甲○○提起公訴，檢察官林聰良到庭執行職務。
中    華    民    國  111     年    1    月    6      日
                  刑事第七庭審判長法  官  蔡明宏
                                  法  官  蘇昌澤
                                  法  官  李昭然
以上正本係照原本作成。　　　　　　　　　　　　　　　　　
如不服本判決，應於收受送達後20日內向本院提出上訴書狀，並
應敘述具體理由；其未敘述上訴理由者，應於上訴期間屆滿後20
日內向本院補提理由書（須按他造當事人之人數附繕本），切勿
逕送上級法院。
                                  書記官  程翠璇
中　　華　　民　　國　　111 　年　　1 　　月　　12　　日
附錄本判決論罪科刑之法條依據：
修正前毒品危害防制條例第4條
製造、運輸、販賣第一級毒品者，處死刑或無期徒刑；處無期徒
刑者，得併科新臺幣2,000萬元以下罰金。
製造、運輸、販賣第二級毒品者，處無期徒刑或7年以上有期徒
刑，得併科新臺幣1,000萬元以下罰金。
製造、運輸、販賣第三級毒品者，處7年以上有期徒刑，得併科
新臺幣700萬元以下罰金。
製造、運輸、販賣第四級毒品者，處5年以上12年以下有期徒刑
，得併科新臺幣300萬元以下罰金。
製造、運輸、販賣專供製造或施用毒品之器具者，處1年以上7年
以下有期徒刑，得併科新臺幣100萬元以下罰金。
前五項之未遂犯罰之。 

藥事法第83條
明知為偽藥或禁藥，而販賣、供應、調劑、運送、寄藏、牙保、
轉讓或意圖販賣而陳列者，處7年以下有期徒刑，得併科新臺幣5
,000萬元以下罰金。
犯前項之罪，因而致人於死者，處7年以上有期徒刑，得併科新
臺幣1億元以下罰金；致重傷者，處3年以上12年以下有期徒刑，
得併科新臺幣7,500萬元以下罰金。
因過失犯第一項之罪者，處2年以下有期徒刑、拘役或科新臺幣5
00萬元以下罰金。
第一項之未遂犯罰之。